臺灣臺南地方法院刑事判決
             110年度交訴字第34號
公  訴  人  臺灣臺南地方檢察署檢察官
被      告  葉紋嘉



上列被告因公共危險等案件，經檢察官提起公訴（109 年度調偵
字第2322號），本院判決如下：
    主  文
丁○○犯駕駛動力交通工具發生交通事故致人傷害逃逸罪，處有期
徒刑陸月，如易科罰金，以新臺幣壹仟元折算壹日。
被訴汽車駕駛人，無駕駛執照駕車，因過失致人受傷部分，公訴
不受理。
    事  實
一、丁○○於民國108 年12月17日晚間6 時37分許，無照駕駛車牌
    號碼0000-00號自用小客車，沿臺南市歸仁區保大路3 段由
    西往東方向行駛，駛至保大路3 段與大廟五街路口欲左轉大
    廟五街時，因未禮讓直行車先行，貿然加速左轉，致對向直
    行乙○○所駕駛之車牌號碼000-0000號普通重型機車緊急煞車
    ，乙○○及所搭載之丙○○均摔倒在地，乙○○因而受有胸壁挫傷
    、右膝及右足擦挫傷等傷害，丙○○則因而受有頭部外傷併腦
    震盪、右顏面挫傷、右牙齦撕裂傷、背挫傷、多處挫擦傷、
    左側前胸壁挫傷及右側小腿擦傷等傷害（所涉過失傷害部分
    業經撤回告訴）。詎丁○○於看見乙○○、丙○○2 人緊急煞車摔
    倒受傷後，僅稍微減速停頓，即基於駕駛動力交通工具發生
    交通事故致人傷害而逃逸之犯意，未徵得乙○○、丙○○2 人之
    同意，亦未對乙○○、丙○○2 人施予必要之救護或報警處理，
    逕自駕駛上開自用小客車左轉大廟五街離開現場而逃逸。嗣
    經警據報前往處理，調閱路口監視器錄影畫面後，始循線查
    悉上情。
二、案經乙○○、丙○○訴由臺南市政府警察局歸仁分局報告臺灣臺
    南地方檢察署檢察官偵查起訴。
    理  由
甲、有罪部分：
壹、程序事項：
一、本案認定事實所引用之卷內被告以外之人於審判外之陳述，
    除原已符刑事訴訟法所定傳聞例外規定而得作為證據外，檢
    察官、被告丁○○於準備程序時，均同意其有作為本案證據之
    證據能力（本院卷第54頁至第57頁、第131 頁至第133 頁）
    ，審酌前揭陳述作成之程序並無違法，與本案之待證事實均
    具有關聯性，且尚無違法不當及證明力明顯過低之瑕疵，而
    認為以之作為證據應屬適當，是本案有關被告以外之人於審
    判外陳述之供述證據，依刑事訴訟法第159 條之5 第1 項規
    定，均有證據能力。
二、至於卷內所存經本院引用之非供述證據部分，與本件待證事
    實間均具有關聯性，且無證據證明係公務員違背法定程序所
    取得，依刑事訴訟法第158 條之4 之反面解釋，自有證據能
    力。
貳、實體事項：
一、認定事實所憑之證據及理由：
  ㈠上揭犯罪事實業據被告於警詢、偵訊及準備程序為部分供述
    ，並於審理中坦承不諱（警卷第6 頁至第10頁，偵字卷第35
    頁至第37頁，調偵字卷第56頁至第57頁，本院卷第51頁、第
    54頁、第57頁至第58頁、第132 頁至第134 頁、第227 頁
　　、第231 頁），核與證人即告訴人2 人於警詢、偵訊及本院
    之證述情節大致相符（警卷第12頁至第20頁，偵字卷第21頁
    至第23頁，調偵字卷第54頁至第55頁，本院卷第59頁、第13
    5 頁至第136 頁），並有臺南市政府警察局歸仁分局道路交
    通事故現場圖、道路交通事故調查表㈠、㈡、高雄榮民總醫院
    臺南分院診斷證明書、臺南新樓醫院診斷證明書、被告之證
    號查詢汽車駕駛人資料各1 份、路口監視器錄影畫面截圖3 
    張、現場及車損照片16張、路口監視器錄影檔案光碟1 片暨
    本院勘驗筆錄與截圖1 份在卷可稽（警卷第22頁至第26頁、
    第36頁至第54頁、第58頁、第64頁至第66頁、第72頁，本院
    卷第81頁證物袋內、第139 頁至第145 頁），足認被告上開
    任意性之自白與事實相符，應堪採信。
　㈡被告就本件車禍事故之發生確有過失，且與告訴人2 人所受
    傷勢間具有相當因果關係：
　⒈按汽車行駛至交岔路口，轉彎車應讓直行車先行，道路交通
    安全規則第102 條第1 項第7 款定有明文。被告未考領有駕
    駛執照，猶駕駛汽車上路，本應對上開規定加以注意，而依
    當時天候晴、夜間有照明、柏油路面乾燥無缺陷、無障礙物
    、視距良好等情形，有道路交通事故調查表㈠1 份在卷可佐
    （警卷第24頁），足認客觀上並無不能注意之情事，而被告
    於偵訊、審理中自承：「我有看到告訴人乙○○，並煞車要讓
    他們過，我一開始要轉彎時，告訴人乙○○駕駛的機車離我還
    很遠，後來我加速左轉時，告訴人乙○○已駛至保大路3 段紅
    綠燈前接近路口處，與我距離約10公尺至20公尺，且車速有
    一點快，我確實無法確定當下告訴人乙○○有沒有要先讓我左
    轉的意思，但我還是決定先行左轉」等語（本院卷第132 頁
    至第133 頁），核與告訴人乙○○及被告所標示雙方所在位置
    之道路交通事故現場圖所示（本院卷第151 頁），於被告駕
    車加速左轉時，與告訴人乙○○所駕駛機車所在位置之距離大
    致相符，衡以被告陳稱當時告訴人乙○○之車速偏快，未有減
    速情形，當可預見告訴人乙○○可能有意先行通過，詎被告竟
    疏未注意，於等待部分對向直行車輛優先通過後，未確認告
    訴人乙○○駕駛之機車究欲先行通過，或有意讓被告先行左轉
    ，即貿然加速左轉，有路口監視器錄影檔案光碟1 片暨本院
    勘驗筆錄與截圖1 份在卷可稽（本院卷第81頁證物袋內、第
    139 頁至第145 頁），致阻擋告訴人乙○○原先直行之行車路
    線，告訴人乙○○見狀緊急煞車、重心失衡，而與告訴人丙○○
    一同人、車倒地，並分別受有前揭傷勢，有高雄榮民總醫院
    臺南分院診斷證明書、臺南新樓醫院診斷證明書各1 份存卷
    可證（警卷第58頁、第64頁至第66頁），堪認被告對於本件
    交通事故之發生，確有「轉彎車未讓直行車先行，貿然左轉
    」之過失，且其過失行為與告訴人2 人所受傷勢具有因果關
    係甚明。
　⒉又本件經送請行車事故鑑定、覆議，結果均認：「被告駕駛
    自小客車，轉彎車未讓直行車先行，為肇事原因；告訴人乙○○駕駛普通重型機車，未注意車前狀況，煞車失控摔倒，同
    為肇事原因」等語，有臺南市車輛行車事故鑑定委員會南鑑
    0000000 案鑑定意見書、臺南市車輛行車事故鑑定覆議委員
    會南覆0000000 案覆議意見書各1 份在卷可按（偵字卷第43
    頁至第44頁，本院卷第87頁至第88頁），益徵被告就本件交
    通事故之發生確有過失無訛。
　㈢被告主觀上確有駕駛動力交通工具發生交通事故，致人傷害
    而逃逸之犯意：
　⒈按刑法第185 條之4 之駕駛動力交通工具發生交通事故，致
    人傷害而逃逸罪之故意型態，包括直接故意與未必故意，所
    謂直接故意，係指駕車肇事因而已知悉發生使人受傷或死亡
    之結果，仍決意駕車逃離現場之情形而言。
　⒉經查，被告於上揭時、地，駕駛車輛，未讓直行車先行，貿
    然左轉，致告訴人乙○○見狀緊急煞車、重心失衡，而與告訴
    人丙○○一同人、車倒地並分別受有前揭傷勢等情，如同前述
    ；而被告於發生上開交通事故後，有煞車減速，且有看到告
    訴人2 人摔倒在地，因有急事待處理，始未停留現場，即決
    意駕車離開等情，亦據被告供承在卷（本院卷第58頁、第22
    7 頁），核與前開路口監視器錄影檔案光碟1 片暨本院勘驗
    筆錄與截圖1 份所示，被告於駕車加速左轉後，突然煞車減
    速並稍有停頓，惟仍緩慢向前行駛，完成左轉並駛出監視器
    錄影畫面等情節相符（本院卷第81頁證物袋內、第139 頁至
    第145 頁），則依告訴人2 人於所騎乘之機車行駛過程中，
    緊急煞車，摔倒在柏油路面之情形，為被告親眼所見，可認
    被告確已知悉車禍事故發生及告訴人2 人受有傷害，佐以被
    告於審理中自承：事故之發生與我很接近，假如我沒有急事
    要處理，就會留在現場關心對方、幫他們叫救護車等語（本
    院卷第227 頁），足徵被告對其應負之救護義務亦有所認知
    ，詎竟未停留現場採取必要之救護措施或通報警察機關到場
    處理，即逕自駕駛車輛逃逸，堪認被告其主觀上確有駕駛動
    力交通工具發生交通事故，致人傷害而逃逸之犯意無疑。
  ㈣綜上所述，本件事證明確，被告犯行洵堪認定，應予依法論
    科。
二、論罪科刑：
　㈠新舊法比較：
　　按行為後法律有變更者，適用行為時之法律。但行為後之法
    律有利於行為人者，適用最有利於行為人之法律，刑法第2 
    條第1 項定有明文。經查，本件被告行為後，刑法第185 條
    之4 規定業於110 年5 月28日修正公布、於同年月30日施行
    ，修正前該條規定：「駕駛動力交通工具肇事，致人死傷而
    逃逸者，處1 年以上7 年以下有期徒刑」，修正後則規定：
    「駕駛動力交通工具發生交通事故，致人傷害而逃逸者，處
    6 月以上5 年以下有期徒刑；致人於死或重傷而逃逸者，處
    1 年以上7 年以下有期徒刑。犯前項之罪，駕駛人於發生交
    通事故致人死傷係無過失者，減輕或免除其刑」，修正後刑
    法第185 條之4 第1 項規定，將「肇事」修正為「發生交通
    事故」以資明確外，亦就違反注意義務之情節、法益侵害之
    程度，訂定不同之法定刑度，以合於司法院釋字第777 號所
    揭示就犯罪情節輕微個案，原法定刑有顯然過苛之處罰，不
    符憲法罪刑相當原則之意旨。經查，被告對於本件事故之發
    生為有過失，而告訴人2 人所受前述傷勢均非屬重傷，就肇
    事逃逸犯行部分，依修正前之規定應處1 年以上7 年以下有
    期徒刑，依修正後之規定則應處6 月以上5 年以下有期徒刑
    ，經比較新舊法結果，修正後規定之法定刑較修正前之規定
    為輕，自以修正後之規定較有利於被告，應依刑法第2 條第
    1 項但書規定，適用修正後之刑法第185條之4 規定論處。
　㈡被告因上開過失駕車行為，發生交通事故，且知悉事故發生
    致告訴人2 人受有傷害，卻逕自決意駕車逃逸，核其所為，
    係犯刑法第185 條之4 第1 項前段之駕駛動力交通工具發生
    交通事故，致人傷害而逃逸罪。又本罪所保護者係社會公共
    安全法益，被告因1 次發生交通事故同時致告訴人2 人受傷
    後逃逸，仍應僅論以單純1 罪。
　㈢關於累犯不予加重之說明：
　⒈被告前因酒後駕車之公共危險案件，經本院以106 年度交簡
    字第4013號判決判處有期徒刑2 月確定，於106 年11月9 日
    易科罰金執行完畢（下稱前案）等情，有臺灣高等法院被告
    前案紀錄表1 份在卷可參（本院卷第241 頁至第242 頁），
    被告於受前案徒刑之執行完畢後，5 年以內故意再為本件犯
    罪，核與刑法第47條第1 項所定累犯之要件相符。
　⒉惟按，依司法院釋字第775 號解釋之解釋文及理由意旨，係
    指構成累犯者，不分情節，一律加重最低本刑，於不符合刑
    法第59條所定要件之情形下，致生行為人所受之刑罰超過其
    所應負擔罪責之個案，不符罪刑相當原則、比例原則。於此
    範圍內，為避免發生罪刑不相當之情形，法院就該個案應裁
    量是否加重最低本刑。依此，該解釋理由書中所謂「一律加
    重最低本刑，致個案過苛部分，不符憲法罪刑相當原則及比
    例原則」之情形，應係指個案「因累犯加重之規定致無法處
    以最低法定本刑，使行為人所受之刑罰超過其所應負擔罪責
    」之情形，最高法院109 年度台上字第714 號判決意旨可資
    參照。
　⒊審酌被告所犯前案為酒後駕車之公共危險案件，其犯罪類型
    、態樣、手段及責任非難程度，與本案並非完全相同或具有
    緊密關聯，尚難遽認其對刑罰之反應力薄弱而有予以加重其
    刑之必要，且依本案犯罪情節，被告係一時疏未注意禮讓直
    行車先行，致生交通事故後，自述因急於處理其他要事，始
    決意駕車離開現場，其主觀惡性尚非重大，犯後於偵查中即
    與告訴人2 人達成調解，願盡力賠償損害，力圖回復原狀（
    詳後科刑部分），應認依被告所犯修正後刑法第185 條之4 
    第1 項前段之最低法定本刑即6 月有期徒刑，已足以充分評
    價被告所應負擔之罪責，如依累犯規定加重其法定最低本刑
    ，將使被告所承受之刑罰超過其所應負擔之罪責，並致其人
    身自由受有過苛侵害，爰依司法院釋字第775 號解釋意旨，
    裁量不予加重其最低本刑。
　㈣爰以行為人之責任為基礎，審酌被告疏未注意遵守上開行車
    安全規則，左轉彎時未禮讓直行車先行，致發生本件交通事
    故，造成告訴人2 人受傷，於事故發生後，未停留在現場協
    助告訴人2 人為必要之救治措施或報警處理，亦未留下姓名
    或任何聯絡方式，即逕自駕車離開，違反救護義務，罔顧告
    訴人2 人之人身安全，所為實非可取。復衡酌被告與告訴人
    乙○○均有過失駕駛行為，同為本件事故發生之原因，而告訴
    人乙○○受有胸壁挫傷、右膝及右足擦挫傷等傷害，告訴人丙○○則受有頭部外傷併腦震盪、右顏面挫傷、右牙齦撕裂傷、
    背挫傷、多處挫擦傷、左側前胸壁挫傷及右側小腿擦傷等傷
    害，傷勢均非輕微，幸經民眾協助報警送醫急救，未因被告
    違反救護義務而釀成更大損害。復衡酌被告於偵查中即與告
    訴人2 人成立調解（賠償義務及給付方式詳如附表所示），
    有臺南市○○區○○○○○000 ○○○○○000 號調解筆錄1 份存卷可參
    （調偵字卷第3 頁），嗣雖因被告收入不穩定，未能遵期給
    付，迄至本件辯論終結前，僅賠償告訴人丙○○其中5 期款項
    共2 萬5,000 元等情，經被告及告訴人丙○○供述明確（本院
    卷第228 頁至第229 頁），並有告訴人丙○○110 年11月3 日
    刑事陳報狀及所附持用帳戶存摺封面及內頁影本1 份附卷可
    佐（本院卷第157 頁至第158 頁、第165 頁至第179 頁），
    惟告訴人丙○○於審理中表示：希望給被告機會改善，盡快找
    到工作，將調解款項賠償給我，我也不告她了等語（本院卷
    第230 頁至第231 頁），堪認被告犯後確願盡力賠償損害，
    力圖回復原狀，告訴人丙○○亦同意予被告改過機會。又被告
    除前述與累犯要件相符之前案外，別無其他因犯罪經法院論
    罪科刑之紀錄，有臺灣高等法院被告前案紀錄表1 份在卷可
    參（本院卷第241 頁至第242 頁），本件犯後於審理中已知
    坦承犯行，尚具悔意，兼衡被告於審理中自承為國中畢業之
    智識程度，已婚、育有2 女（其中1 女由被告扶養，尚未成
    年），目前待業求職中，沒有收入來源，並與配偶同住之家
    庭生活及經濟狀況（本院卷第229 頁）等一切情狀，量處如
    主文所示之刑，並諭知如易科罰金之折算標準。
　㈤關於不予宣告緩刑之說明：
　　被告前因故意犯酒後駕車之公共危險案件，經本院以106 年
    度交簡字第4013號判決判處有期徒刑2 月確定，於106 年11
    月9 日易科罰金執行完畢後，未滿5 年即再犯本案等情，有
    臺灣高等法院被告前案紀錄表1 份在卷可參（本院卷第241 
    頁至第242 頁），核與刑法第74條第1 項所定得宣告緩刑之
    要件不符，本件尚無從為緩刑之諭知，附此敘明。
乙、公訴不受理部分：
壹、公訴意旨另以：被告無照駕駛上開自用小客車，本應注意轉
    彎車應禮讓直行車先行，而依當時天候晴、夜間有照明、柏
    油路面乾燥、無缺陷、無障礙物、視距良好等客觀情形，以
    及被告之智識及經驗等一切情況，並無不能注意之情形，竟
    疏於注意，貿然左轉，致告訴人2 人閃避不及緊急煞車倒地
    ，並受有前揭傷害。案經告訴人2 人提出過失傷害告訴，因
    認被告另涉犯道路交通管理處罰條例第86條第1 項、刑法第
    284 條前段之汽車駕駛人，無駕駛執照駕車，因過失致人受
    傷罪嫌等語。
貳、按告訴乃論之罪，告訴人於第一審辯論終結前，得撤回其告
    訴；告訴經撤回者，應諭知不受理之判決，刑事訴訟法第23
    8 條第1 項、第303 條第3 款分別定有明文。
參、查本件被告所涉無照駕車過失傷害部分，公訴意旨認被告涉
    犯道路交通管理處罰條例第86條第1 項、刑法第284 條前段
    之汽車駕駛人，無駕駛執照駕車，因過失致人受傷罪嫌，依
    刑法第287 條前段規定，須告訴乃論。茲據告訴人2 人於第
    一審辯論終結前，具狀撤回告訴，有刑事撤回告訴狀2 份在
    卷可稽（本院卷第237 頁至第239 頁），依前揭法條規定，
    本件被告所涉無照駕車過失傷害部分，應諭知不受理之判決
    。
據上論斷，應依刑事訴訟法第299 條第1 項前段、第303 條第3 
款，刑法第2 條第1 項但書、第185 條之4 第1 項前段（修正後
）、第41條第1 項前段，判決如主文。
本案經檢察官白覲毓提起公訴，檢察官甲○○到庭執行職務。
中　　華　　民　　國　　111 　年　　1 　　月　　11　　日
                  刑事第一庭  審判長法  官 梁淑美
                                    法  官 鄭文祺
                                    法  官 陳品謙
以上正本證明與原本無異。
如不服本判決應於收受本判決後20日內向本院提出上訴書狀，並
應敘述具體理由。其未敘述上訴理由者，應於上訴期間屆滿後20
日內向本院補提理由書狀（均須按他造當事人之人數附繕本）「
切勿逕送上級法院」。 
　　　　　　　　　　　　　　　　　  書記官 趙建舜
中　　華　　民　　國　　111 　年　　1 　　月　　11　　日

附錄本案論罪科刑法條：
中華民國刑法第185 條之4 第1 項前段（修正後）
駕駛動力交通工具發生交通事故，致人傷害而逃逸者，處6 月以
上5 年以下有期徒刑；致人於死或重傷而逃逸者，處1 年以上7 
年以下有期徒刑。

附表：臺南市○○區○○○○○000 ○○○○○○000 號調解筆錄，調解成立
      內容所載被告應履行之賠償義務及給付方式
編號 賠償義務及給付方式 1 丁○○願賠償丙○○醫療費及其他一切損害賠償請求合計新臺幣10萬5,000 元，給付方法如下：自民國109 年11月13日起（含當日）至111 年7 月13日止（含當日），每月13日前分期支付新臺幣5,000 元，計21期，如有一期未按時給付，視為全部到期。並指定匯入帳戶：臺南市○○區○○○○○000 ○○○○○○000 號調解筆錄所載丙○○指定匯入之玉山銀行臺南分行帳戶。 2 乙○○修車費、醫療費及其他一切損害願自行負擔。